臺灣屏東地方法院民事判決　　　　　　　100年度訴字第459號
原　　　告　育富股份有限公司
法定代理人　賴秀珠
訴訟代理人　蔡文斌律師
被　　　告　黃朝煌
上列當事人間請求返還不當得利事件，本院於民國100年11月3日
言詞辯論終結，判決如下：
    主  文
原告之訴及其假執行之聲請均駁回。
訴訟費用由原告負擔。
    事  實  及  理  由
一、按「訴狀送達後，原告不得將原訴變更或追加他訴。但有下
    列各款情形之一者，不在此限：一、被告同意者。被告於訴
    之變更或追加無異議，而為本案之言詞辯論者，視為同意變
    更或追加。」此民事訴訟法第255 條第1 項第1 款及第2 項
    分別定有明文。本件原告起訴時請求被告自民國100 年1 月
    13日起至遷出下述土地、建物之日止，按月給付原告新台幣
    （下同）394,875 元（見本院卷第3 頁）；嗣於100 年10月
    4 日以書狀變更其請求為：被告應給付原告1,250,437 元，
    及自起訴狀繕本送達翌日起至清償日止，按年息5%計算之利
    息（見本院卷第99頁），被告對於原告訴之變更無異議，而
    為本案言詞辯論（見本院卷第96、97頁），視為同意變更，
    是原告所為訴之變更，於法並無不合，應予准許。
二、原告起訴主張：緣原告於99年12月15日以3,159 萬元拍得本
    院98年度司執字第18087 號強制執行事件如附件之土地及建
    物（下稱系爭不動產），並於同年1 月13日由本院核發權利
    移轉證書，嗣經本院於100 年1 月3 日以屏院惠民執戊字第
    98司執18087 號執行命令命被告文到後20日內將系爭不動產
    點交予原告，然被告竟未為點交，經本院於同年3 月10日、
    28日至現場履勘，被告均未將系爭不動產點交予原告，遲至
    10 0年4 月18日始經由法院為點交予原告。本件以原告拍定
    總價3, 159萬×年息15% ÷12個月計算，被告每月受有384,
    875 元之相當於使用系爭不動產租金利益，自100 年1 月3
    日起至同年4 月18日止，共95日，被告受有共計1,250,437
    元之利益（384, 875÷30×95＝1,250, 437），爰依不當得
    利之規定請求被告返還等語，並聲明：被告應給付原告1,25
    0,437 元，及自起訴狀繕本送達翌日起至清償日止，按年息
    5%計算之利息；原告願供擔保，請准宣告假執行。
三、被告則以：原告代理人於100 年3 月28日現場履勘時，已同
    意被告延期至同年4 月30日前搬遷完畢，被告於同年月18日
    即依約搬離，則被告這段時間自難認有不當得利等語抗辯，
    並聲明：請求駁回原告之訴。
四、本院整理兩造歷次書狀或陳述，兩造就下列事項並不爭執：
  (一)原告於99年12月15日以拍得系爭不動產，並於同年1 月13
    日由本院民事執行處核發權利移轉證書。
  (二)本院民事執行處於100 年4 月18日將系爭不動產點交予原告
    。
五、按「無法律上之原因而受利益，致他人受損害者，應返還其
    利益。雖有法律上之原因，而其後已不存在者，亦同。」此
    民法第179 條定有明文。又按強制執行法上之拍賣，應解釋
    為買賣之一種，即拍定人為買受人，而以拍賣機關代替債務
    人立於出賣人之地位。再按買賣標的物之利益及危險，自交
    付時起，均由買受人承受負擔，此民法第373 條本文定有明
    文。故不動產買賣契約成立後，其收益權屬於何方，應以標
    的物已否交付為斷，所有權雖已移轉，而標的物未交付者，
    買受人仍無收益權。經查，本件本院民事執行處既於100 年
    4 月18日始將系爭不動產點交予原告，則依上開說明原告自
    斯日起，始取得對系爭不動產之使用、收益權限，於此日之
    前原告並無對系爭不動產使用、收益之權，故尚難認原告於
    此期間（即自核發權利移轉證書起至點交系爭不動產止），
    受有相當於租金之損害。至原告所引用36年院解字第3514
    號解釋謂「債務人之田產於債權人領得執行法院所發給權利
    移轉證書而取得所有權後，仍由債務人出租收取田租者，除
    有可認債務人為善意占有之特別情事外，對於債權人固有返
    還所收田租之義務，惟關於田租之返還債權人非另有執行名
    義，不得聲請強制執行。」，其具體個案之適用，係債務人
    另行出租予他人而收取租金，與本件具體個案並不相同，況
    該見解亦與民法第373 條之規定有違，故為本院所不採。從
    而原告本於不當得利請求被告給付1,250,437 元及遲延利息
    ，於法即屬無據應予駁回。原告之訴既經駁回，其假執行之
    聲請即失所附麗，亦應一併駁回之。
六、本件事證已臻明確，兩造其餘主張、陳述及立證方法，經核
    於判決不生影響，爰不逐一論列，附此敘明。
七、結論：原告之訴為無理由，依民事訴訟法第78條判決如主文
    。
中    華    民    國   100    年    11    月    17    日
                  民事第一庭    法  官  曾吉雄
正本係照原本作成。
如不服本判決，應於收受送達後二十日內向本院提出上訴書狀，
如委任律師提起上訴者，應一併繳納上訴審裁判費。
中    華    民    國   100    年    11    月    17    日
                                書記官  蘇小雅